臺灣高等法院刑事判決
109年度上訴字第3751號
上  訴  人  
即  被  告  詹嘉彰



                    (另案於法務部○○○○○○○○觀察、勒戒中)
指定辯護人  本院公設辯護人戴遐齡  
上列上訴人因違反槍砲彈藥刀械管制條例案件，不服臺灣桃園地
方法院108年度訴字第618號，中華民國109年8月18日第一審判決
（起訴案號：臺灣桃園地方檢察署108年度偵字第10391號），提
起上訴，本院判決如下：
    主  文
上訴駁回。
    犯罪事實
一、詹嘉彰基於未經許可持有具有殺傷力改造手槍、子彈之犯意
    ，明知於民國107年間某不詳月、日，在桃園市桃園區國際
    路某工地（地址不詳）內，拾獲仿COLT廠半自動手槍製造之
    槍枝1枝（槍枝管制編號0000000000號），非制式子彈3顆（
    由金屬彈殼組合直徑約4.5mm金屬彈頭而成）可發射子彈，
    分別係槍砲彈藥刀械管制條例所列管之具有殺傷力之改造手
    槍、具殺傷力之子彈，未經許可不得持有，竟自斯時持有之
    。嗣於108年3月20日凌晨1時50分許，為警於桃園市○○區○○○
    街000號前查獲，並扣得上開槍枝1枝、子彈3顆。
二、案經桃園市政府警察局刑事警察大隊報告臺灣桃園地方檢察
    署檢察官偵查起訴。 
　　理   由
壹、程序方面
　　檢察官、上訴人即被告詹嘉彰及其辯護人於本院審判程序中
    ，對於本案相關具有傳聞性質的證據資料，均表示不爭執證
    據能力（見本院卷第56至57頁、第82至83頁），且本案所引
    用的非供述證據，也是合法取得，依法均可作為認定犯罪事
    實的依據。
貳、實體方面
一、認定事實所憑之證據及理由
    訊據上訴人即被告詹嘉彰於本院審理中對於其於前開時、地
    拾獲槍枝、子彈後即持有至為警查獲時止之事實坦承不諱，
    辯護人則以被告不知槍枝具殺傷力云云為辯。
  ㈠本案扣案之槍枝、子彈經送內政部警政署刑事警察局以檢視
    法、性能檢驗法、試射法鑑定結果：⑴送鑑手槍1枝（槍枝管
    制編號：0000000000號），認係改造手槍，由仿COLT廠半自
    動手槍製造之槍枝，車通槍管內阻鐵而成，擊發功能正常，
    可供擊發適用子彈使用，認具殺傷力；⑵送鑑子彈3顆，均認
    係非制式子彈，由金屬彈殼組合直徑約4.5mm金屬彈頭而成
    ，採樣1顆試射，可擊發，認具殺傷力等情，有該局108年4
    月12日刑鑑字第1080030555號槍彈鑑定書在卷可稽（見偵卷
    第51至52頁），另扣案之其餘2顆非制式子彈，經原審再送
    內政部警政署刑事警察局以試射法鑑定結果，均可擊發，具
    殺傷力乙節，亦有該局108年9月19日刑鑑字0000000000號函
    在卷為憑（見原審卷第61頁），是被告持有之槍枝1枝與子
    彈3顆，確屬可發射子彈具有殺傷力之槍枝及具殺傷力之子
    彈無訛。
  ㈡至被告自稱有賞玩玩具槍嗜好，然被告係深夜獨自攜帶槍彈
    為警查獲，苟為玩具或模型槍彈，置於家中把玩應無難事，
    豈有於深夜隨身攜帶，又何必藏放於隨身腰袋包中，反易損
    壞，是以被告之作為，其應知有殺傷力始隨身攜置以能隨時
    使用無誤，所辯不知殺傷力云云，乃推諉之詞，殊不足信。
  ㈢綜上所述，被告辯稱不知有殺傷力云云，為事後卸責之詞，
    顯不足採。本件事證明確，被告非法持有可發射子彈具有殺
    傷力之改造手槍及具殺傷力之子彈犯行，洵堪認定，應依法
    論科。
二、論罪
  ㈠被告行為後，槍砲彈藥刀械管制條例第4條第1項第1款、第7
    條、第8條業於109年6月10日修正公布，並於同年月12日生
    效施行。本次修法鑒於現行查獲具殺傷力之違法槍枝，多屬
    非制式槍枝，可遠距離致人死傷，且殺傷力不亞於制式槍枝
    ，對人民生命、身體、自由及財產法益之危害，實與制式槍
    枝無異；另因非制式槍枝之取得成本遠低於購買制式槍枝，
    且製造技術門檻不高、網路取得改造資訊容易，導致非制式
    槍枝氾濫情形嚴重，若區分制式與否而分別適用第7條、第8
    條處罰，將使不法分子傾向使用非制式槍砲從事不法行為，
    以規避第7條較重之刑責，無異加深不法分子大量使用非制
    式槍砲之誘因，為有效遏止持非制式槍砲進行犯罪情形，非
    制式槍砲與制式槍砲罪責確有一致之必要。為此修正第4條
    第1項第1款所稱槍砲之定義，在特定類型槍砲前增列「制式
    或非制式」等語，使管制範圍明確及於所有制式及非制式槍
    砲；且配合在第7條第1項、第8條第1項、第9條第1項及第3
    項亦均增列「制式或非制式」等語，以調整各條所規範特定
    類型槍砲之範圍（另將第8條第4項原條文「槍枝」，修正為
    「槍砲」，以統一用語）。是依修正後之新法，持有「非制
    式手槍」不再依第8條第4項規定，乃改依較重之第7條第4項
    規定處罰。則本案被告持有扣案具殺傷力之改造手槍，於修
    正前係犯槍砲彈藥刀械管制條例第8條第4項之罪，修正後係
    犯槍砲彈藥刀械管制條例第7條第4項之罪，經比較修正前後
    規定，修正後規定未較有利於被告，是依刑法第2條第1項前
    段規定，應適用被告行為時即修正前槍砲彈藥刀械管制條例
    第8條第4項規定論處。
  ㈡核被告所為，係犯修正前槍砲彈藥刀械管制條例第8條第4項
    之非法持有可發射子彈具有殺傷力之槍枝罪及同條例第12條
    第4項之非法持有子彈罪。
  ㈢被告以一持有行為同時觸犯非法持有可發射子彈具有殺傷力
    之槍枝罪、非法持有子彈罪，為想像競合犯，應依刑法第55
    條前段規定，從一重之非法持有可發射子彈具有殺傷力之槍
    枝罪處斷。
  ㈣被告前因公共危險案件，經法院判處有期徒刑5月確定，入監
    後於106年1月15日執行完畢出監，有卷附本院被告前案紀錄
    表1份可稽，其受有期徒刑之執行完畢後，5年以內故意再犯
    有期徒刑以上之本罪，為累犯；而本院衡酌被告前已有非法
    持有槍枝、子彈之前案紀錄，且持有具殺傷力之槍枝、子彈
    ，除彰顯被告對社會法益侵害之特別惡性外，由被告其他科
    刑、執行紀錄，益見被告確未能經由徒刑執行而生警惕、對
    刑罰反應力薄弱之事實，認依累犯加重最低法定本刑，並無
    使其所受刑罰超過其所應負擔罪責，致其人身自由因此遭受
    過苛侵害之罪刑不相當、違反比例原則之情形，是被告所犯
    本罪，應依刑法第47條第1項之規定加重其刑。
  ㈤按刑法第六十二條所謂未發覺之罪，凡有搜查權之官吏，不
    知有犯罪之事實，或雖知有犯罪事實，而不知犯罪人為何人
    者，均屬之。最高法院97年度台上字第25號刑事判決意旨可
    參。經查，108年3月20日凌晨1時50分許因被告違規停車在
    洗衣店前，經執行巡邏勤務員警進入店內盤查被告，乃發現
    遭妨害公務通緝，依法告知通緝後進行附帶搜索前，曾詢問
    被告有無隨身攜帶違禁物，被告回稱無此事時，員警乃即搜
    索，在被告腰際腰包內發現改造手槍一把，被告仍堅稱係玩
    具手槍，經員警檢視發現槍械構造完整，有撞針、擊錘等構
    造及子彈，遂逮捕被告，被告確實未在搜索前告知持有槍彈
    等情，此經證人即查獲員警陳重屹於本院審理中結證無訛(
    見本院卷第79至81頁)，並有桃園市政府警察局保安大隊109
    年5月20日桃警保大行字第1090003432號函附職務報告可憑
    （見原審卷第221至222頁），足見被告並未於有偵查犯罪職
    權之公務員未發覺其非法持有槍枝、子彈犯行前自首，核與
    刑法第62條前段所規定自首之要件不合，自無依該規定減輕
    其刑之餘地。
　㈥刑法第59條之酌量減輕其刑，必須犯罪另有特殊之原因與環
    境等等，在客觀上足以引起一般同情，認為即予宣告法定最
    低度刑期猶嫌過重者，始有其適用。而具殺傷力槍彈本為法
    之所禁，隨身持有動輒破壞社會治安、人民身家甚鉅，今被
    告明知持有具殺傷力之槍彈係槍砲彈藥刀械管制條例列管，
    竟隨身攜帶，已對他人生命身體健康及社會安寧構成巨大風
    險，何況其前已有相同之犯罪前案紀錄，又無例外特殊之原
    因可認予法定低度刑期宣告仍顯失平衡，猶嫌過重之情狀，
    難認被告所為客觀上有何足以引起一般同情之處，無從依刑
    法第59條之規定再酌減輕之。
參、駁回上訴之理由 
    原審認被告非法持有具殺傷力槍彈犯行罪證明確，並適用槍
    砲彈藥刀械管制條例第12條第4項，修正前槍砲彈藥刀械管
    制條例第8條第4項，刑法第2條第1項前段、第11條前段、第
    55條、第47條第1項、第42條第3項前段、第38條第1項之規
    定，審酌具有殺傷力之槍枝、子彈具有潛在之危險性，嚴重
    威脅社會治安，被告明知前情，仍未經許可持有之，惡性難
    認輕微，兼衡被告持有槍枝、子彈期間非短，暨其國中畢業
    之智識程度、家庭狀況及犯後態度等一切情狀，量處有期徒
    刑3年2月，併科罰金新臺幣3萬元，及併科罰金部分諭知易
    服勞役之折算標準。復就被告持有之扣案仿COLT廠半自動手
    槍製造之改造槍枝1枝（槍枝管制編號0000000000號），屬
    違禁物，應依刑法第38條第1項宣告沒收；至原有殺傷力之
    非制式子彈3顆（均由金屬彈殼組合直徑約4.5mm金屬彈頭而
    成），於鑑定時試射擊發而不具子彈完整結構，失其效能，
    則不具殺傷力毋須沒收等說明在案。經核認事用法均無違誤
    或不當，量刑及沒收亦屬妥適。是被告猶執前詞以其不知具
    殺傷力及有自首與刑法第59條之適用，均經說明如上，其上
    訴指摘原審判決不當，為無理由，應予駁回。
據上論斷，應依刑事訴訟法第368條，判決如主文。
本案經檢察官洪鈺勛提起公訴，檢察官越方如到庭執行職務。
中　　華　　民　　國　　109 　年　　12　　月　　29  　日
                  刑事第二十三庭審判長法　官  許永煌
                                      法　官  雷淑雯
                                      法　官  吳定亞
以上正本證明與原本無異。
如不服本判決，應於收受送達後20日內向本院提出上訴書狀，其
未敘述上訴之理由者並得於提起上訴後20日內向本院補提理由書
（均須按他造當事人之人數附繕本）「切勿逕送上級法院」。
                                      書記官  郭侑靜
中　　華　　民　　國　　109 　年　　12　　月　　30　　日
附錄：本案論罪科刑法條全文
修正前槍砲彈藥刀械管制條例第8條
未經許可，製造、販賣或運輸鋼筆槍、瓦斯槍、麻醉槍、獵槍、
空氣槍或第4條第1項第1款所定其他可發射金屬或子彈具有殺傷
力之各式槍砲者，處無期徒刑或5年以上有期徒刑，併科新臺幣1
千萬元以下罰金。
未經許可，轉讓、出租或出借前項所列槍枝者，處5年以上有期
徒刑，併科新臺幣1千萬元以下罰金。
意圖供自己或他人犯罪之用，而犯前二項之罪者，處無期徒刑或
7年以上有期徒刑，併科新臺幣1千萬元以下罰金。
未經許可，持有、寄藏或意圖販賣而陳列第1項所列槍枝者，處3
年以上10年以下有期徒刑，併科新臺幣7百萬元以下罰金。
第1項至第3項之未遂犯罰之。
犯第1項、第2項或第4項有關空氣槍之罪，其情節輕微者，得減
輕其刑。
槍砲彈藥刀械管制條例第12條
未經許可，製造、販賣或運輸子彈者，處1年以上7年以下有期徒
刑，併科新臺幣500萬元以下罰金。
未經許可，轉讓、出租或出借子彈者，處6月以上5年以下有期徒
刑，併科新臺幣300萬元以下罰金。
意圖供自己或他人犯罪之用，而犯前二項之罪者，處3年以上10
年以下有期徒刑，併科新臺幣700萬元以下罰金。
未經許可，持有、寄藏或意圖販賣而陳列子彈者，處5年以下有
期徒刑，併科新臺幣300萬元以下罰金。
第1項至第3項之未遂犯罰之。